【裁判字號】    95,訴,262
【裁判日期】    950516
【裁判案由】    殺人未遂
【裁判全文】
臺灣士林地方法院刑事判決               95年度訴字第262號
公  訴  人  臺灣士林地方法院檢察署檢察官
被      告  丁○○
指定辯護人  本院公設辯護人乙○○
上列被告因殺人未遂等案件，經檢察官提起公訴（95年度偵字第
617號），本院判決如下：
    主  文
丁○○未經許可，持有可發射子彈具有殺傷力之改造手槍，處有
期徒刑年貳月，併科罰金新台幣萬元，罰金如易服勞役，以
新台幣玖佰元（即銀元佰元）折算壹日，扣案之可發射子彈具
殺傷力之仿BERETTA 廠M9型半自動手槍壹枝（含彈匣壹個、槍枝
管制編號0000000000號）、口徑9mm 制式子彈壹顆均沒收。又殺
人，未遂，處有期徒刑伍年貳月，扣案之可發射子彈具殺傷力之
仿BERETTA 廠M9型半自動手槍壹枝（含彈匣壹個、槍枝管制編號
0000000000號）、口徑9mm 制式子彈壹顆均沒收。應執行有期徒
刑捌年，併科罰金新台幣萬元，罰金如易服勞役，以新台幣玖
佰元（即銀元佰元）折算壹日，扣案之可發射子彈具殺傷力之
仿BERETTA 廠M9型半自動手槍壹枝（含彈匣壹個、槍枝管制編號
0000000000號）、口徑9mm 制式子彈壹顆均沒收。
    事實及理由
壹、構成犯罪事實：
一、丁○○與戊○○分別係住在台北縣淡水鎮○○路○ 段24巷30
    號2 樓、同路段巷24號多年的鄰居，曾因停車及鄰地越界使
    用糾紛等事情發生爭執。
二、丁○○明知未經許可不得持有具殺傷力之槍枝及子彈，不知
    檢束行為，於民國85年3 月間某日，在台北縣淡水鎮，基於
    持有可發射子彈具有殺傷力之槍枝及具殺傷力子彈之犯意，
    未經許可持有可發射子彈具有殺傷力之仿BERETTA 廠M9型半
    自動手槍1 枝（槍枝管制編號0000000000號、含彈匣1 個）
    、具殺傷力之口徑9mm 制式子彈5 顆，並將之藏放在丁○○
    位於台北縣淡水鎮○○路○段24巷30號2樓住處。
三、丁○○因無法壓抑對戊○○的不滿情緒，竟於94年12月16日
    23時許之酒後，先到其經營之台北縣淡水鎮○○路○ 段「黑
    店」小吃店拿鐵鎚（未扣案），再到台北縣淡水鎮○○路○
    段24巷30號2 樓住處拿取上開槍、彈，在取得鐵鎚、槍彈後
    ，隨即前往戊○○位於台北縣淡水鎮○○路○ 段24巷24號住
    處前，先以鐵鎚敲擊毀損戊○○所有車號IV6123號自小客車
    （毀損部分未據告訴）。且明知戊○○上開住處尚有其他親
    人與之同住，而夜間23時許乃大多數人正在家中休息或就寢
    之時刻，預見具殺傷力槍彈，朝建物射擊，子彈射擊後確有
    可能發生跳彈、貫穿後再反彈等各種情況，極可能致當時在
    建物內之人發生死亡結果，卻仍基於即使擊斃建物內之人，
    亦不違背本意之殺人不確定故意，持槍朝戊○○上開住處一
    樓接續射擊2 槍，當時戊○○住宅內有戊○○、陳燕菁及其
    3 名子女、己○○，及陳燕菁之姪女，其中一發擊中貫穿建
    物1 樓鐵門，彈頭卡在屋內第1 個房間房門門沿，另1 發子
    彈則貫穿玻璃窗戶，彈頭掉落在1 樓前方客廳電視旁。幸當
    時在屋內1 樓陳燕菁的姪女在1 樓後方的浴室，而平時在1
    樓房間睡覺的己○○已由1 樓前方窗戶旁沿1 樓走道走到2
    樓，戊○○、陳燕菁及其3 名子女適在2 樓，而無人身體受
    到槍擊，未發生死亡結果。
四、嗣經警循線查獲，並扣得具殺傷力槍枝1 枝（含彈匣1 個）
    、具殺傷力子彈1顆、彈殼4顆、彈頭1顆。
貳、認定犯罪事實所根據的證據及理由：
一、非法持有槍、彈部分：
    1 被告迭次坦白承認在上開時、地非法持有具殺傷力槍、彈
      之事實。
    2 並有扣案之槍枝（含彈匣1 個）、子彈1 顆、彈殼4 顆、
      彈頭1 顆可證，而扣案槍枝、子彈經送內政部警政署刑事
      警察局鑑驗結果，認槍枝係仿BERETTA 廠M9型半自動手槍
      換裝土造金屬槍管及土造滑套而成之改造手槍，機械性能
      良好，可擊發適用子彈，具殺傷力；子彈係口徑9mm 之制
      式子彈，具殺傷力；彈殼4 顆係已擊發之口徑9mm 之制式
      彈殼，彈頭1 顆係彈頭鉛心碎片，有該局95年1 月6 日刑
      鑑字第0940200596號、第0000000000號槍彈鑑定書各1 紙
      在卷可參，另有扣案槍枝、子彈、彈殼，彈頭照片附卷為
      憑。
    3 被告非法持有槍、彈之犯行，應可認定。至被告自承持有
      子彈8 顆，而非5 顆乙節，查差別之3 顆子彈既未扣案，
      無證據證明該3 顆子彈均具殺傷力，無法為不利被告之認
      定，併予說明。
二、殺人未遂部分：
１、被告坦白承認在94年12月16日23時許，持具殺傷力槍枝對戊○○位於台北縣淡水鎮○○路○ 段24巷24號1 樓住處鐵門射
    擊2 槍之事實（見94年12月19日警詢筆錄、本院95年4 月3
    日準備程序筆錄、95年4 月25日審判筆錄）。
２、證人即住在台北縣淡水鎮○○路○ 段24巷26號4 樓之丙○○
    於警詢時陳述「我在我家4 樓開窗戶看，看到1 個人拿1 支
    白色榔頭在敲打車子，後聽到樓下住戶有人開窗戶問那名歹
    徒你在做什麼，問完沒多久，歹徒就拿出一把黑色手槍，以
    槍枝向下往上拉板機，後就對著中正路1 段24巷24號1 樓開
    槍，聽到3 聲槍聲」等語（見94年12月17日警詢筆錄）；復
    於偵查中、本院審理時先後結證「．．該人第1 次拉槍機卡
    彈，後來他又拉了第2 次，然後開了3 槍，我聽到碰碰碰3
    聲」、「．．我聽到很大敲擊聲，就開窗戶往下看，看到被
    告拿榔頭在敲擊汽車，看到被告亮槍，我就叫我太太報警，
    後來聽到樓下陳媽媽的聲音，陳媽媽開窗戶，問被告你在做
    什麼，約1 分鐘後聽到三聲槍響。．．三聲槍響是連續，間
    隔不會很久」等語（見95年1 月23日偵訊筆錄、本院95年4
    月25日審理筆錄）。
３、證人即居住在台北縣淡水鎮○○路○ 段24巷24號之陳燕菁於
    警詢時陳述「94年12月16日23時40分左右，我正準備睡覺，
    突然聽到2 聲碰碰，我不以為意，過不久又聽到很大敲擊聲
    及叫罵聲，我打開窗戶，看到鄰居黑店老闆（即丁○○）手
    上拿著槍及榔頭，並用台語罵我－－看三小，．．我家一共
    7 人同住，我和我先生（即戊○○）及3 名子女睡2 樓，我
    母親（即己○○）及姪女睡1 樓．．當天我姪女在1 樓浴室
    ，我母親在1 樓房間準備睡覺」等語（見94年12月17日、94
    年12月19日警詢筆錄）；又於偵查中結證「我開窗後，他回
    頭看我一下說－－看什麼，就繼續回頭敲車子，我就關窗回
    房間叫我先生，拿電話報警，然後我持續聽到碰碰的聲音」
    等語（見95年1月23日偵訊筆錄）。
４、證人即居住在台北縣淡水鎮○○路○ 段24巷24號的己○○於
    本院到庭證述「94年12月16日23時許，我正要去睡覺，聽到
    鐵門有敲擊的聲音，就打開窗戶，我問被告在幹什麼，他在
    外面拿著槍及鐵鎚，我很害怕趕快把窗戶關起來，到樓上找
    我女兒，到二樓沒多久我就聽到槍聲。聽到2 、3 聲槍響。
    家裡鐵門、房門、電視、窗戶都有被槍射擊。我打開窗戶時
    ，被告站在我家1 樓鐵門前面（並當庭在檢察官95年4 月6
    日提出之現場照片第3 張上繪製圈圈表示位置）」等語（見
    本院95年4 月25日審理筆錄）。
５、證人即本件案發後到現場採證之偵查員甲○○到庭證述「我
    有到台北縣淡水鎮○○路○ 段24巷24號現場拍照、勘查，在
    被害人住處門口的馬路上發現2 顆彈殼，在同巷30號的1 、
    2 樓樓梯間找到2 顆彈殼、1 顆子彈。彈頭1 顆是在被害人
    住處內電視旁邊地上找到，另1 顆彈頭我們推測應該是在門
    沿，如果要取出可能要把整個門拆下來。被害人住處，鐵門
    有1 個彈孔，窗戶有1 個被打破的痕跡，客廳進去的第1 個
    房間門沿還有1 個彈頭，電視上面也有。研判被告在被害人
    家開了2 槍，因為案發現場只有2 個彈痕，研判擊2 發。另
    被告30號住處1 、2 樓樓梯轉角，我們有勘查過，沒有彈孔
    ，根據研判可能是在別處開槍，把彈殼撿起來，留在住處樓
    下，隔天我們有去現場，沒有發現擊發的地方，30號樓梯間
    的那2 個彈殼，沒有剛擊發的跡證」等語（見本院95年4 月
    25日審理筆錄）。
６、另有具殺傷力槍、彈扣案，以及內政部警政署刑事警察局槍
    彈鑑定書、台北縣淡水鎮○○路○ 段24巷24號被害人住處1
    樓平面圖、該住處之鐵門、窗戶、窗戶外塑膠袋上彈痕位置
    之照片、現場照片及彈孔位置照片分別附於偵查卷、本院卷
    可憑。
７、復有台北縣警察局淡水分局現場勘察採證報告及該報告所附
    之相關位置圖在卷可參。
８、被告雖矢口否認有殺人未遂犯行，辯稱：當時沒有殺人故意
    ，沒有看到己○○，不知道己○○住在1 樓等語。然查：
    1 刑法上的故意，依刑法第13條規定，分為直接故意與間接
      故意2 種。前者指行為人對於構成犯罪之事實，明知並有
      使之發生該事實的決意，進而實施該犯罪決意之行為；後
      者指行為人對於構成犯罪之事實，預見其有發生之可能，
      因該犯罪事實之發生不違背其本意，乃予容認，任其發生
      之情形而言。是不論為「明知」或「預見」，皆為故意犯
      主觀上之認識，只是認識程度強弱有別，行為人有此認識
      進而有「使其發生」或「任其發生」之意，則形成犯意，
      前者即為確定故意，後者則為不確定故意。
    2 按以具殺傷力槍枝射擊，子彈於射擊後可能發生跳彈、貫
      穿後再反彈等各種情況，若對建物開槍射擊，極可能因子
      彈貫穿鐵門、窗戶直接擊中或因彈射而擊中屋內之人，致
      屋內之人發生死亡結果。被告持有本件槍彈達數年之久，
      衡情對槍彈具一定的認識能力，於上開情形必有所預見。
    3 參之台北縣淡水鎮○○路○ 段24巷24號被害人住處之外觀
      情形，屋外有鞋櫃、鞋子、雜物櫃等（見卷附現場照片）
      ，顯而易見是有人居住使用的建築物，被告亦自承與被害
      人係多年鄰居，被告對該處所乃被害人及其家人居住使用
      乙節，知之甚明。再者，晚間23時許乃絕大多數人在家之
      時刻，佐以被告供述「我有看到陳燕菁，我有跟他說看什
      麼，當時我正在砸車，所以我就很生氣的罵她」等語（見
      95年4 月25日審理筆錄），以及證人陳燕菁在偵查中證述
      「我開窗後，他回頭看我一下說－－看什麼，就繼續敲車
      子，我就關窗回房間叫我先生，拿電話報警，然後我持續
      聽到碰碰的聲音」等語（見95年1 月23日偵訊筆錄），足
      見被告在案發當時明白知悉台北縣淡水鎮○○路○ 段24巷
      24號屋內有人之情節。
    4 一般家庭的生活起居空間，不限於臥室房間，客廳、飯廳
      、走道、廚房均屬之，而建築物的使用人在供日常生活的
      建築物內隨意走動或隨處停留，乃吾人生活經驗已知，更
      係具有常識之被告所可認識。被告明知94年12月16日23時
      許之台北縣淡水鎮○○路○ 段24巷24號住處，有人在屋內
      ，且預見對建物射擊，子彈常穿透鐵門、窗戶，致子彈進
      入屋內造成人死亡之極大可能性，卻執意持具殺傷力槍枝
      ，站在被害人住處正前方道路不遠處，不顧屋內居住者之
      動向、安危，對該住處正面接續射擊2 次，顯見被告內心
      確有即使擊斃屋內之人亦不違背本意之殺人不確定故意甚
      明，其辯稱無殺人故意，應係避重就輕之詞。
９、綜合上情判斷，被告之殺人未遂犯行，可以認定。
、論罪科刑的理由：
一、核被告丁○○的行為，是犯槍砲彈藥刀械管制條例第8 條第
    4 項、第12條第4 項之未經許可持有可發射子彈具有殺傷力
    槍、彈罪，刑法第271 條第2 項、第1 項之殺人未遂罪。
二、被告以一個繼續持有槍、彈行為，同時觸犯2 罪名，為想像
    競合犯，應從一重之未經許可持有可發射子彈具有殺傷力槍
    枝罪處斷。被告實施上開殺人未遂行為時，其中2 次開槍射
    擊動作，係於同時同地實施，侵害同一法益，各次開槍動作
    的獨立性極為薄弱，依一般社會健全觀念，在時間差距上，
    難以強行分開，在刑法評價上，應視為數個舉動之接續施行
    ，合為包括之一行為予以評價，為接續犯，只論以1 罪。再
    被告對台北縣淡水鎮○○路○ 段24巷24號住宅為槍擊時，該
    住宅內有戊○○、陳燕菁及其3 名子女、己○○、及陳燕菁
    之姪女，已據證人陳燕菁結證明確，因該處為1 、2 樓內部
    相通之住宅（見卷附現場圖、照片），當時在該住宅內之人
    無論實際身在1樓或2樓，或前面或後面，均有因正好起身移
    動而遭子彈擊中致受傷或死亡之危險，是當時屋內之人應均
    係被告該次殺人未遂犯行之被害人。被告以1 個殺人未遂行
    為同時侵害7 人之生命法益，係1 行為犯多個殺人未遂罪名
    之想像競合犯，從重依殺人未遂罪處斷。此部分公訴意旨僅
    記載被害人己○○姓名，漏未記載己○○以外之6 人部分，
    與起訴之殺人未遂犯行有想像競合犯之裁判上一罪關係，為
    起訴效力所及，本院應一併審判。
三、又未經許可持有槍、彈，其持有之繼續，為行為之繼續，至
    持有行為終了時，均論為一罪，不得割裂。若以之犯他罪，
    兩罪間的關係如何，以開始持有槍彈的原因為斷，如果早已
    非法持有槍、彈，其後另起意犯罪，或意圖犯甲罪而持有槍
    、彈，卻持以犯乙罪，均應以數罪併罰論處，必須因意圖犯
    某罪而持有槍、彈，而後果以之犯該罪，兩罪之間才有牽連
    犯之適用。本件被告於85年3 月間某日，因清理已死亡之張
    文俊遺物，而非法持有本件槍、彈，業據被告供承在卷，嗣
    被告因與戊○○停車或越界相鄰關係糾紛發生爭執，另行起
    意持槍射擊，另犯殺人未遂之罪，2 者間難認有何方法目的
    或原因結果之牽連關係，且犯意各別、行為互殊，應予分論
    併罰，起訴意旨此部分見解，容有錯誤，應予更正。
四、被告已著手於殺人行為之實行，未發生被害人死亡結果而未
    遂，應依刑法第26條前段規定，按既遂犯之刑減輕之。
五、爰審酌被告曾於84年間，因遺棄屍體罪，經判處有期徒刑9
    月確定，86年3 月1 日執行完畢，有被告全國前案紀錄表在
    卷可佐。而槍、彈均屬高度危險物品，為維社會大眾安全，
    非經主管機關許可，不得擅自持有，被告不知檢束行為，非
    法長期無故持有槍、彈，對於社會治安及他人之生命身體安
    全均構成嚴重之潛在威脅，破壞善良人民對平和生活秩序的
    期待與保障，僅因細故即持槍射擊，惡性非輕，以及本件槍
    擊案對被害人造成之精神上損害不輕，另被告犯後坦承非法
    持有槍、彈犯行之態度，及其品性、手段等情，量處如主文
    所示之刑，罰金部分並諭知易服勞役之折算標準，有期徒刑
    部分，並定其應執行之刑。
六、扣案之可發射子彈具殺傷力之仿BERETTA 廠M9型半自動手槍
    1 枝（含彈匣1 個，按彈匣為槍枝配件，屬槍枝構造之一部
    分，槍枝管制編號0000000000號）、具殺傷力口徑9mm 制式
    子彈1 顆均係違禁物，應依刑法第38條第1 項第1 款規定宣
    告沒收。至扣案之4 顆彈殼、1 顆彈頭，因不再具子彈功能
    ，已無殺傷力，非屬違禁物，亦非被告供犯罪所用之物，毋
    庸宣告沒收，附此說明。
肆、適用法律依據：
一、程序法方面：刑事訴訟法第299條第1項前段。
二、實體法方面：
    槍砲彈藥刀械管制條例第8 條第4 項、第12條第4 項，刑法
    第11條前段、第55條、第271 條第2 項、第1 項、第26條前
    段、第42條第2 項、第51條第5 款、第38條第1 項第1 款，
    罰金罰鍰提高標準條例第2 條，現行法規所定貨幣單位折算
    新臺幣條例第2 條。
中    華    民    國    95    年     5    月    16    日
                  刑事第五庭審判長法  官  朱光仁
                                  法  官  江翠萍
                                  法  官  蘇嫊娟
以上正本證明與原本無異。
如不服本判決，應於判決送達後10日內，向本院提出上訴狀。
                                  書記官  陳慧玲
中    華    民    國    95    年    5     月    18    日
本案論罪科刑法條：
槍砲彈藥刀械管制條例第8條
未經許可，製造、販賣或運輸鋼筆槍、瓦斯槍、麻醉槍、獵槍、
空氣槍或第4 條第1 項第1 款所定其他可發射金屬或子彈具有殺
傷力之各式槍砲者，處無期徒刑或5 年以上有期徒刑，併科新臺
幣1 千萬元以下罰金。
未經許可，轉讓、出租或出借前項所列槍枝者，處5 年以上有期
徒刑，併科新臺幣1 千萬元以下罰金。
意圖供自己或他人犯罪之用，而犯前二項之罪者，處無期徒刑或
7年以上有期徒刑，併科新臺幣 1 千萬元以下罰金。
未經許可，持有、寄藏或意圖販賣而陳列第 1 項所列槍枝者，處
3年以上10 年以下有期徒刑，併科新臺幣 700 萬元以下罰金。
第 1 項至第 3 項之未遂犯罰之。
槍砲彈藥刀械管制條例第12條
未經許可，製造、販賣或運輸子彈者，處1 年以上7 年以下有期
徒刑，併科新台幣500 萬元以下罰金。
未經許可，轉讓、出租或出借子彈者，處6 月以上5 年以下有期
徒刑，併科新台幣300 萬元以下罰金。
意圖供自己或他人犯罪之用，而犯前二項之罪者，處3 年以上10
年以下有期徒刑，併科新台幣700 萬元以下罰金。
未經許可，持有、寄藏或意圖販賣而陳列子彈者，處 5 年以下有
期徒刑，併科新台幣 300 萬元以下罰金。
第 1 項至第 3 項之未遂犯罰之。
中華民國刑法第271條
殺人者，處死刑、無期徒刑或十年以上有期徒刑。
前項之未遂犯罰之。
預備犯第 1 項之罪者，處二年以下有期徒刑。


司法院資訊處製作；財團法人民間司法改革基金會備份。
